臺灣高等法院花蓮分院刑事裁定　　　　　　　　　　　　九十三年聲再字第二七號
　　　再審聲請人
　　　即受判決人　甲○○
右聲請人因貪污案件，對於本院中華民國九十二年十一月十三日九十年度上更(一)字
第一二二號所為確定判決，聲請再審，本院裁定如左：
  主    文
再審之聲請駁回。
  理    由
一、本件聲請再審意旨略以：
   （一）本件聲請人於偵審過程中均矢口否認曾有洩漏池上鄉公所工程招標底價予
         任何人之行為，此與証人林子焜、陳榮發及曾桂香分別臺東縣調查站相符
         ，且佐之以曾經參與該鄉公所工程招標之廠商即證人曾惠娥、楊杉湖、古
         石山、洪哲宗、洪錫環、陳盛堂、魏祥輝、彭兆喜、林鴻正、彭兆奎、林
         俊儀、林文堂、林一雄、彭武振、曾錦玉、黃錦秀及證人陳建芳、顧進丁
         、吳文華、林國財、蘇倍基、林益生等人均於臺東縣調查站暨歷次偵審中
         ，亦從未有聲請人擔任鄉長，辦理工程招標時曾經洩漏底價之陳述，此外
         原判決對於上述有利之証據不採，僅以証人曾桂香於調查站曾證稱「林慶
         堂總是好管閒事，喜歡東指示、西指示」云云等合意不明之證言，而羅織
         入罪。
   （二）其次，依池上鄉公所工程明細表之統計顯示，該鄉公所於前述期間所辦理
         之三百六十四件，金額在一百五十萬元以下之營繕工程，由亞宇、彥宇、
         皇生東吉成、營鍵興等公司，經指定參與比價得標者，計七十件，僅佔全
         部招標發包之營繕工程件數百分之十九點二三。核其得標比率，亦尚難謂
         為偏高。而原判決徒以臆測之詞謂前述六家公司，皆為聲請人之親屬或友
         人所經營，暨得標工程之價格均與聲請人所訂底價相符或接近九成以上，
         遽認為聲請人有洩漏底價之行為，而予以論罪科刑，顯屬率斷。且對照「
         有關廠商參與池上鄉公所營繕工程投標金額之估算，係參考押標金額之多
         寡而決定。若押標金為十萬元，則底價可能就在一百萬元左右，此為政府
         機關之常規，所以我們就標在一百萬左右」等情，業據證人曾桂香、林文
         堂於臺灣臺東地方法院審理中供述紀錄在卷。而前述三百六十四件工程招
         標卷証業經全部扣押在案如就現存卷證資料中之押標金、投標金、核定底
         價、暨得標金之多寡，詳予比對，則證人曾桂香、林文堂之前述證言，即
         屬信而有徵，要難謂彼等決定參與投標之金額，係因聲請人洩漏底價給彼
         等，或指示彼等而填寫。前經於聲請再審狀中敘述詳明，惟前審對此於判
         決前即已存在，而未予審酌。況且依政府採購法第四十八條第一項、第五
         十二條第一項第一款、第五十三條第一項、第二項規定，該鄉公所係採限
         制性招標比價之程序，依上述之規定可知投標廠商得標工程之價格，與聲
         請人所訂底價相符或接近九成以上，則因限制性比價招標，於最低標賣超
         過底價時，採取逐次減價比價後，必然發生之現象。茲原判決對於前述證
         人曾桂香林文堂供詞等有利於聲請人之重要證據，不惟未予以注意，且對
         於前述扣案之池上鄉公所營繕工程投標案卷證，亦未予以調查斟酌。
    （三）此外，機關辦理工程招標時，均係由工程承辦人員，依規定程序進行，迨
         開標前始由承辦人、監標人 (即會計、政風人員)會同至主管辦公室請示，
        而臨時核定底價。於核定底價時，併係由機關主管與承辦人員、監標人員等
        共同商議，決定底價後，各自簽名密封，交由承辦人員攜至開標場所，立即
        開標，不惟機關主管對底價之核定，並非以黑箱作業，而獨自決定，且決定
        底價與開標之時間，相互密接，根本無充裕時間將底價洩漏、且廠商於核定
        底價前，既已將金額載明於投標單，投入投標匭或送至承辦人或監標人處加
        以保管，焉能於開標場所中更換標單，重新填寫投標金額，此等情形可傳喚
        任職於該鄉公所之職員即承辦人員潘裕斌、蘇博文；監標人員陳如玉、陳武
        科，即可明瞭。
二、按因發現確實之新證據，足認受有罪判決之人應受無罪、免訴、免刑或輕於原判
    決所認罪名之判決者，於有罪判決確定後，得為受判決人之利益，得聲請再審。
    此刑事訴訟法第四百二十條第一項第六款定有明文。所謂發見確實之新證據，係
    指當時已經存在而發見在後或審判時未經注意之證據，且能證明原確定判決所認
    定之事實為錯誤者而言，與在認定事實後因以論處罪刑所應依據之法律無涉。（
    最高法院三十五年度特抗二十一號判例參照），又所謂「確實」者，係指就新證
    據之本身形式上觀察，毌須經調查程序，顯然可認為足以動搖原確定之判決者而
    言。（最高法院四十年臺抗第二號判例、七十九年臺抗字第三八三號判決參照）
    ，經查：本件聲請意旨（一）所指之聲請人調查暨偵審筆錄，證人林子焜偵查筆
    錄、證人陳榮發筆錄、證人曾桂香之調查暨偵審筆錄，及證人曾惠娥、楊杉湖、
    古石山、洪哲宗、洪錫環、陳盛堂、魏祥輝、彭兆喜、林鴻正、彭兆奎、林俊儀
    、杜復堯、林文堂、林一雄、彭武振、黃錦玉、黃錦秀、陳建芳、顧進丁、吳文
    華、林國財、蘇倍基、林益生等人之調查筆錄、偵查筆錄、審理筆錄等；經本院
    調閱原卷，前開證據均業已存在於卷內，並經原確定判決所審酌（見原確定判決
    第三頁至第十頁）。聲請意旨（二）所指之三百六十四件工程招標卷證，聲請人
    亦自承業經扣押在案，自屬判決前已存在之證據，並經原確定判決所審酌（見同
    上頁），自非所謂發現確實之新證據，其用以聲請再審亦非法之所許。該等證據
    既非於判決確定前因未經發現不及調查斟酌，至其後始行發現者；揆諸前揭說明
    ，即非所謂「發現確實之新證據」，其用以聲請再審即非法之所許。此外聲請意
    旨（三）所述就該鄉公所招標程序，係依相關法令為之，不可能發生有關洩漏底
    標價格而使廠商重新填寫標單等情事，復聲請本院傳訊各該證人部份，然就該證
    據之真偽尚待調查，並非顯然足為受判決人有利之判決，無庸經過調查，經核與
    前揭判例意旨不合，亦非聲請再審之正當理由，綜核其再審意旨乃純就本院上開
    確定判決中法院依職權採證認事之正當行使，妄加指為不當，尚難符合刑事訴訟
    法第四百二十條第一項第六款新事實新證據之再審理由，是其聲請再審，核無理
    由，應予駁回。
三、據上論斷，爰依刑事訴訟法第四百三十四條第一項裁定如主文。
中      華      民      國    九十三    年      六     月     三十      日
                                審判長法官  吳  鴻  章
                                      法官  林  慶  煙
                                      法官  黃  永  祥
右為正本證明與原本無異。
如不服本裁定應於裁定送達後五日內向本院提出抗告狀。
                                    書記官  吳  家  瑩
中      華      民      國    九十三    年      六     月     三十      日
